臺灣臺中地方法院刑事判決
111年度訴字第1892號
公  訴  人  臺灣臺中地方檢察署檢察官
被      告  林碇傑



上列被告因偽造文書等案件，經檢察官提起公訴（111年度偵字
第34218號），被告於準備程序中就被訴事實為有罪之陳述，經
告以簡式審判程序之旨，並聽取當事人之意見後，本院合議庭裁
定由受命法官獨任進行簡式審判程序，判決如下：
    主      文
林碇傑犯行使偽造準私文書罪，處有期徒刑貳月，如易科罰金，
以新臺幣壹仟元折算壹日。緩刑貳年，並應於本判決確定後陸個
月內，接受受理執行之地方檢察署舉辦之法治教育貳場次。
    事實及理由
一、本件犯罪事實及證據，均引用檢察官起訴書之記載（如附件
    ）。
二、論罪科刑：
　㈠核被告林碇傑所為，係犯刑法第216條、第220條第2項、第21
    0條行使偽造準私文書罪。被告先冒用告訴人潘柏嘉之名義
    所犯偽造準私文書之行為；又其偽造上開準私文書後在網路
    上供人觀覽以而行使之，其偽造準私文書之低度行為，為行
    使偽造準私文書之高度行為所吸收，不另論罪。
　㈡爰以行為人之責任為基礎，審酌被告與告訴人素不相識，卻
    為逞一時之快，冒用告訴人之名義發表文章，而該文章內容
    係足以影響告訴人名譽之相關內容，顯見其法治觀念薄弱，
    所為實值非難，然其於犯罪後已坦承犯行，與告訴人成立和
    解後，取得告訴人之諒解，另兼衡被告自承之智識程度、工
    作經驗、家庭生活經濟狀況，及本案之犯罪動機、手段、目
    的、犯罪所生之危害等一切情狀，量處如主文所示之刑，並
    諭知易科罰金之折算標準，以資懲儆。
　㈢查被告係在學學生，前未曾因故意犯罪受有期徒刑以上刑之
    宣告，此有臺灣高等法院被告前案紀錄表可參，茲念被告因
    一時失慮，致罹刑章，犯後已坦認犯行，並獲得告訴人之原
    諒，告訴人當庭表示同意給予被告自新機會等語（見本院卷
    第33頁），堪認被告具有悔意，犯後態度良好；是被告經此
    偵審程序之教訓後，應能知所警惕，信無再犯之虞。綜上，
    本院認被告所受刑之宣告以暫不執行為適當，爰依刑法第74
    條第1項第1款之規定，併予宣告緩刑如主文所示，以勵自新
    。又斟酌被告法治觀念尚嫌薄弱，為使被告能知所警惕，爰
    併依刑法第74條第2項第8款之規定，命被告於本判決確定之
    翌日起6個月內，接受受理執行之地方檢察署所舉辦之法治
    教育2場次，期能使被告明瞭其等行為所造成之損害，培養
    正確法治觀念，以資警惕。
三、不另為公訴不受理之諭知部分：
  ㈠公訴意旨略以：被告如附件起訴書犯罪事實欄一、所載之行
    為，使人誤以為告訴人對於訴外人陳立勝態度不佳之行為未
    有反省，足生損害於告訴人，並致告訴人之名譽受損，因認
    被告之行為同時涉犯刑法第310條第2項加重誹謗罪嫌等語。
  ㈡按告訴乃論之罪，告訴人於第一審辯論終結前，得撤回其告
    訴，又告訴經撤回者，應諭知不受理之判決，刑事訴訟法第
    238條第1項、第303條第3款分別定有明文。
  ㈢查告訴人告訴被告妨害名譽案件，公訴人認係觸犯刑法第310
    條第2項加重誹謗罪嫌，依同法第314條之規定，須告訴乃論
    。茲告訴人具狀表示願意撤回告訴，此有聲請撤回告訴狀1
    份在卷可證（見本院卷第47頁），依照首開規定，原應為公
    訴不受理之諭知，惟公訴意旨認此部分與前開經本院判決有
    罪之行使偽造準私文書罪部分，有想像競合犯之裁判上一罪
    關係，爰不另為公訴不受理之諭知。
據上論斷，依刑事訴訟法第273條之1第1項、第299條第1項前段
、第310條之2、第454條第2項，判決如主文。
本案經檢察官何宗霖提起公訴，檢察官王宜璇到庭執行職務。
中　　華　　民　　國　　111 　年　　12　　月　　14　　日
                  刑事第十七庭      法  官  郭韶旻 
以上正本證明與原本無異。
如不服本判決應於收受送達後20日內向本院提出上訴書狀，並應
敘述具體理由；其未敘述上訴之理由者，應於上訴期間屆滿後20
日內向本院補提理由書（均須按他造當事人之人數附繕本）「切
勿逕送上級法院」。
告訴人或被害人如不服判決，應備理由具狀向檢察官請求上訴，
上訴期間之計算，以檢察官收受判決正本之日起算。
　　　　                            書記官  張峻偉
中　　華　　民　　國　　111 　年　　12　　月　　14　　日
附錄本案論罪科刑法條全文： 　
中華民國刑法第210條
偽造、變造私文書，足以生損害於公眾或他人者，處五年以下有
期徒刑。
中華民國刑法第216條
行使第二百一十條至第二百一十五條之文書者，依偽造、變造文
書或登載不實事項或使登載不實事項之規定處斷。
中華民國刑法第220條
在紙上或物品上之文字、符號、圖畫、照像，依習慣或特約，足
以為表示其用意之證明者，關於本章及本章以外各罪，以文書論
。
錄音、錄影或電磁紀錄，藉機器或電腦之處理所顯示之聲音、影
像或符號，足以為表示其用意之證明者，亦同。
【附件】
臺灣臺中地方檢察署檢察官起訴書
                                    111年度偵字第34218號
　　被　　　告　林碇傑　男　21歲（民國00年00月00日生）
　　　　　　　　　　　　住臺南市○市區○○里0鄰○○00號
　　　　　　　　　　　　居臺中市○○區○○○○巷0弄0號
　　　　　　　　　　　　國民身分證統一編號：Z000000000號
上列被告因偽造文書案件，已經偵查終結，認應提起公訴，茲將
犯罪事實及證據並所犯法條分敘如下：
　　　　犯罪事實
一、林碇傑與潘柏嘉均係逢甲大學通訊工程學系之學生，兩人為
    同系學長、學弟。潘柏嘉於民國111年5月2日17時1分許，在
    該系教授陳立勝之視訊課程中，向陳立勝詢問考卷有問題要
    找何人時，因語氣不佳，經年籍不詳之人將對話截圖，於同
    日18時55分許，在網路論壇DCARD逢甲大學版公開論壇上，
    發表文章標題為「好了啦柏嘉」（文章編號：000000000）
    ，將上揭截圖PO論壇上，於文章內指謫潘柏嘉不應對陳立勝
    教授態度不佳。林碇傑為潘柏嘉同系學長見到該文章內容，
    對潘柏嘉回應陳立勝教授之態度心生不滿，未經潘柏嘉同意
    ，基於行使偽造準私文書及加重誹謗之犯意，於同年月3日0
    時28分許，在上揭論壇逢甲大學版，發表文章標題為「大家
    好，我是柏嘉」之文章（文章編號：000000000），冒用潘
    柏嘉之名義，於該文章內容表示略以：其在陳立勝教授課堂
    發表上揭言詞係屬言論自由，老師上課方式有問題，當下就
    其感覺進行回應，不會道歉也不會轉系等語。之不實言論，
    致觀看到該文章之人，誤以為潘柏嘉對於陳立勝態度不佳之
    行為未有反省，足生損害於潘柏嘉，並致潘柏嘉之名譽受損
    。
二、案經潘柏嘉告訴偵辦。
　　　　證據並所犯法條
一、證據清單及待證事實：
編號 證據名稱 待證事實 1 被告林碇傑於警詢及偵訊時之自白 坦承未經告訴人同意，在上揭討論區發表「大家好，我是柏嘉」之文章之事實。 2 證人即告訴人潘柏嘉於警詢及偵訊時之指證 證明被告冒用其名義PO，但其於當日已向陳立勝教授道歉，該篇文章內容不實，且造成其讓同校學生認為其不知悔改之事實。 3 狄卡科技股份有限公司函暨「大家好，我是柏嘉」文章及該文章發文者之申登人資料、 證明文章編號：000000000號，文章名稱「大家好，我是柏嘉」文章之PO文者為被告，為逢甲大學通訊工程學系學生，手機號碼：0965XXXXX9號之事實。 4 通聯調閱查詢單 證明門號0965XXXXX9號行動電話申登人為被告之事實。 
二、核被告所為，係被告係犯刑法第216條、第220條第2項、第2
    10條行使偽造準私文書、同法第310條第2項加重誹謗等罪嫌
    。被告以一行為同時涉犯上揭2罪名，為想像競犯，請從一
    重以刑法第216條、第220條第2項、第210條行使偽造準私文
    書論斷。
三、依刑事訴訟法第251條第1項提起公訴。
　　此　致
臺灣臺中地方法院
中　　華　　民　　國　 111　　年　　8 　　月　　22　　日
　　　　　　　　　　　　　檢　察　官　何宗霖
本件正本證明與原本無異
中　　華　　民　　國　 111　　年　　8 　　月　　30　　日
                          書  記  官  陳怡安
所犯法條：刑法第216條、第220條第2項、第210條；同法第310 
          條第2項　　
附錄本案所犯法條全文
中華民國刑法第216條
（行使偽造變造或登載不實之文書罪）
行使第 210 條至第 215 條之文書者，依偽造、變造文書或登載
不實事項或使登載不實事項之規定處斷。
中華民國刑法第220條
（準文書）
在紙上或物品上之文字、符號、圖畫、照像，依習慣或特約，足
以為表示其用意之證明者，關於本章及本章以外各罪，以文書論
。
錄音、錄影或電磁紀錄，藉機器或電腦之處理所顯示之聲音、影
像或符號，足以為表示其用意之證明者，亦同。
中華民國刑法第210條
（偽造變造私文書罪）
偽造、變造私文書，足以生損害於公眾或他人者，處 5 年以下
有期徒刑。
中華民國刑法第310條
意圖散布於眾，而指摘或傳述足以毀損他人名譽之事者，為誹謗
罪，處 1 年以下有期徒刑、拘役或 1 萬 5 千元以下罰金。
散布文字、圖畫犯前項之罪者，處 2 年以下有期徒刑、拘役或
3 萬元以下罰金。
對於所誹謗之事，能證明其為真實者，不罰。但涉於私德而與公
共利益無關者，不在此限。